臺灣板橋地方法院交通事件裁定　　　　 94年度交聲字第172號
原處分機關　交通部公路總局臺北區監理所板橋監理站
異　議　人　甲○○
即受處分人
上列受處分人因違反道路交通管理處罰條例案件，對於交通部公
路總局臺北區監理所板橋監理站民國94年 1月28日所為之處分（
原處分案號：板監違字第裁41－ C00000000號）聲明異議，本院
裁定如下：
    主  文
異議駁回。
    理  由
一、按汽車駕駛人拒絕接受酒精濃度測試之檢定者，處新台幣（
    下同）60,000元罰鍰，並當場移置保管其車輛及吊銷其駕駛
    執照，道路交通管理處罰條例第35條第3 項前段定有明文。
    又汽車駕駛人曾依同條例第35條第3 項前段之規定吊銷駕駛
    執照者，3 年內不得考領駕駛執照，道路交通管理處罰條例
    第67條第2 項亦有明文規定。次按，對於違反道路交通管理
    處罰條例之行為，當場舉發者，應填記駕駛人或行為人姓名
    、性別、出生年月日、地址、車牌號碼、車輛種類；被查獲
    之駕駛人或行為人為受處分人時，應將該通知單填記後交付
    該行為人簽名或蓋章收受之；拒絕簽章者，並記明其事由，
    視為已收受，違反道路交通管理事件統一裁罰基準及處理細
    則第11條第1 項第1 款亦有明定。
二、異議意旨略以：異議人即受處分人甲○○當時在臺北縣新莊
    市○○路195 號前騎樓下要拿機車裡面的東西，舉發警察過
    來叫異議人拿出駕駛執照時，可能聞到異議人身上有酒味，
    舉發警察就叫一臺警車過來，用警車載異議人去派出所，異
    議人抵達派出所沒多久，這位舉發警察就到了，警察就叫渠
    實施酒測，異議人言明渠非現行犯，待友人到場時再酒測。
    異議人之友人曾央一位調解委員會的助理過來，這位助理來
    的時候，這位舉發警察就不見了，異議人在那邊等了一、二
    小時，值班員警告訴異議人這位舉發警察下班了，異議人返
    去臺北縣新莊市○○路195 號前要騎機車時，發現機車不見
    了，異議人懷疑機車遭竊，回到派出所，值班警察告知違規
    停車可能被吊走，要異議人等舉發警察上班時間再來，當天
    26日早上8 點異議人去找舉發警察，到上午9 點，異議人問
    舉發警察機車何在，該警察告以車被吊走了，現在拖吊場，
    並提出拖吊單。異議人要去領車，拖吊場不讓異議人領車，
    說異議人沒有紅單，叫異議人去找舉發警察拿紅單，舉發警
    察也沒有給異議人，叫異議人回去等通知。異議人問派出所
    主管，經告知影印紅單之後才可以領車，紅單就是拒絕酒測
    的紅單。異議人沒有看到警察開紅單，如何拒簽，為此聲明
    異議，請求撤銷原處分云云。
三、經查，異議人即受處分人甲○○於民國（下同）94 年 1 月
    26日凌晨0 時0 分左右，騎乘車牌號碼QB3 ─908 號輕型機
    車，行經臺北縣新莊市○○路一段195 號前，因酒後駕車拒
    絕接受酒精濃度測試之違規事實，經臺北縣政府警察局新莊
    分局中港派出所警員王寬裕當場攔停舉發，此有臺北縣政府
    警察局北縣警交字第C00000000 號舉發違反道路交通管理事
    件通知單影本1 紙附卷可稽。異議人雖以前揭情詞置辯，惟
    據證人即舉發員警王寬裕到庭具結證述：「（問：對違規通
    知單有何意見？《提示並告以要旨》這張是我舉發的，94年
    1 月25日22時到24時是我執勤交通稽查勤務，地點在新莊市
    ○○路與復興路口，當時我攔檢的地點在復興路195 號前面
    ，當時23時50分左右，看到一臺摩托車從中華路右轉復興路
    ，而且駕駛人沒有帶安全帽，於是我攔停這位機車駕駛人，
    這位機車駕駛人後面沒有乘客，我跟他要行照、駕照時，我
    聞到駕駛人有酒味，所以我問他有沒有喝酒，這位駕駛回答
    我有，而且跟我求情，我跟他說你有喝酒所以我要對你實施
    酒測，當時我同事有在作酒測勤務，所以，我要求派出所開
    一臺巡邏車載這位駕駛人回派出所作酒測，當時我有要求駕
    駛人請他把摩托車鑰匙交給我，並告知他喝酒不能騎車，我
    要扣車，當時本來要把整串鑰匙交給我，但是我只有跟他拿
    摩托車鑰匙，我們巡邏車來的時候，駕駛人不願意上車，我
    跟他說人很多，有事到派出所談，駕駛人就上車到派出所，
    我騎我自己的巡邏機車到派出所，當時我們酒測的人已經回
    來，我第一次請他酒測的時間大約已經26日凌晨10分左右，
    駕駛人不願意測，第一次是我拿酒測儀器給他吹，而且我告
    訴他你拒絕酒測的話，我直接舉發你拒絕酒測，駕駛人要等
    朋友來，等了大約五分鐘之後，是我同事劉正堂拿給他第二
    次實施酒測，駕駛人還是不願意測，第三次大概十分鐘後，
    再提醒他，如果你再不測，我就要舉發你，駕駛人就很生氣
    不願意酒測，還要請律師告我，我說我們依法舉發，請律師
    是你的權利，如果你離開派出所，你就是拒絕酒測及拒簽舉
    發單，駕駛人就離開派出所，我當時在辦公室開了舉發單，
    共三張，一張未帶行照，一張沒有帶安全帽，一張拒絕酒測
    ，開完之後我就再開扣車單，並通知大漢拖吊場，然後拖到
    場從派出所拖到拖到場保管。」、「（問：有何補充？）這
    件事之後異議人有用電子郵件方式向我們派出所申訴，他主
    張他當時是走在騎樓上，其實他確實騎機車沒有戴安全帽，
    與他交談之後才發現他有喝酒。」」等語（參見本院94年3
    月1 日訊問筆錄），核與證人即舉發警員劉正堂於本院調查
    時證述之情節大致相符（詳參本院94年4 月4 日訊問筆錄）
    ，顯見異議人對於依法執行勤務之警員要求依規定為酒精濃
    度之測試，有拒絕接受之情形。再者，交通警員掣單舉發違
    反道路交通管理處罰條例所列之違規事實，本質上為行政處
    分，係公務員基於職務上權力，依法就特定之具體事件所為
    具有公法上效果之單方行政行為，基於公務員為公法上行為
    具有公信力之原則，該行政處分當可被推定為真正，其據以
    依法處分之事實認定亦為真正無誤，況且，本件證人即警察
    王寬裕及劉正堂與異議人素不相識，並無宿怨，亦無仇隙，
    應無甘冒自身觸犯偽證罪之風險而設詞誣攀異議人之虞，亦
    無舉發員警捏造事實違法取締之不法情事，則執勤員警本其
    維護交通秩序、安全職責所為之舉發，自應受到合法、正確
    之推定。是本件員警依據異議人有駕車之行為經盤查卻拒絕
    接受酒精測試檢定方掣單舉發，當屬有據。
四、雖證人乙○○到庭證言：異議人是從臺北縣新莊市○○路徒
    步右轉復興路，未騎機車，機車是停放於臺北縣新莊市○○
    路195 號騎樓下，異議人開機車置物箱拿東西時遭警察臨檢
    ，機車沒有發動，伊店開在195 號，且異議人亦是店內之客
    人云云（詳參本院94年3 月1 日訊問筆錄）；證人呂建國亦
    證言：伊與異議人於94年1 月24日晚間8 、9 時起至11、12
    時左右一起，在臺北縣新莊市○○路195 號附近的一家海產
    店內飲酒，距離195 號約有5 、6 間房屋，異議人說要去機
    車上面拿東西，結果伊等不到異議人，用電話聯絡後，才知
    異議人在派出所，伊約在凌晨0 時許抵達派出所，伊在外面
    看見異議人走來走去云云（詳參本院94年3 月1 日、4 月4
    日訊問筆錄）。然證人王寬裕已當庭指出，伊在現場執勤2
    小時期間，未曾見到證人乙○○，且臺北縣新莊市○○路19
    5 號鐵門是拉下來的，其所證異議人行走方向，亦有錯誤等
    語。是證人乙○○所證是否屬實，已非無疑，尚不足佐證異
    議人所辯屬實。而證人呂建國未曾進入派出所，無從證明異
    議人是否拒絕酒測且拒簽罰單，且異議人離開海產店後，即
    離開證人呂建國之視線範圍，直至證人呂建國抵達派出所見
    到異議人前，對於異議人是否在此段期間是否酒後騎乘機車
    ，無法作為有利於異議人之證明。
五、至於異議人辯稱：其並未看到警察開紅單怎麼會寫異議人拒
    簽乙節。復查，衡諸證人即當時在場警員劉正堂於本院調查
    時到庭具結證稱：「（問：94年1 月26日是否在中港派出所
    ？）有，我從晚上6 、7 點到凌晨都在派出所裡面。當天我
    同事有帶一位酒駕的嫌疑人回來，就是甲○○。我有聽到王
    寬裕一直在請異議人來作酒測，陸先生的配合度不高一直不
    接受酒測，王寬裕告訴他如果你再不接受酒測就可以告發。
    大概有十幾二十分鐘。後來陸先生一會兒要往外走，又被我
    們同仁叫回來，進出了大約3 、4 次，我印象最深刻是後來
    陸先生說拒測就拒測，掉頭就走了，沒有再回來。」等語（
    參見本院94年4 月4 日訊問筆錄），是異議人當時既知執勤
    警員正對其舉發違規，竟執意於警員舉發過程中逕行離去，
    離去前並告知警員：拒測就拒測云云，則異議人「拒絕簽收
    」本件舉發通知單之意思已明顯表示於外，嗣經警據為於本
    件舉發通知單之移送聯上記明「拒簽收」字樣，是依違反道
    路交通管理事件統一裁罰基準及處理細則第11條第1 項第1
    款之規定，本件舉發通知單於異議人拒絕簽章並經警記明其
    事由後，視為異議人已收受，並與合法送達有同一之效力，
    從而，異議人上開所辯，應屬誤會。
六、綜上所述，本件異議人確有於上開時地酒後駕車，經警要求
    接受酒精濃度測試檢定，惟遭拒絕之違規事實，已臻明確，
    異議人前開所辯，無非矯飾卸責之詞，委無足採。原處分機
    關援引上開規定，對異議人裁處罰鍰新臺幣6 萬元，並吊銷
    駕駛執照，3 年內不得考領駕駛執照之處分，依法核無違誤
    ，本件異議為無理由，應予駁回。
七、據上論斷，應依道路交通案件處理辦法第19條，裁定如主文
    。
中　　華　　民　　國　　94　　年　　4 　　月　　28　　日
                  交通法庭  法　官  高玉舜
以上正本證明與原本無異
如不服本裁定應於送達後5日內向本院提出抗告狀
                            書記官　田世杰
中　　華　　民　　國　　94　　年　　4 　　月　　29　　日
